【裁判字號】    97,台非,237
【裁判日期】    970522
【裁判案由】    過失致人於死等罪減刑及定應執行之刑
【裁判全文】
最高法院刑事判決              九十七年度台非字第二三七號
上  訴  人  最高法院檢察署檢察總長
被      告  甲○○
                    訴書誤載為176號；現在台灣花蓮監獄執
                    行）
上列上訴人因被告過失致人於死等罪減刑及定應執行刑案件，對
於台灣高等法院中華民國九十六年十月二十三日第二審確定裁定
（九十六年度聲減字第四０九七號），認為定應執行之罰金刑部
分違法，提起非常上訴，本院判決如下：
    主  文
原裁定關於併科罰金定應執行之刑部分撤銷。
上列撤銷部分，應執行罰金新台幣壹拾萬伍仟元，如易服勞役以
銀元參佰元即新台幣玖佰元折算壹日。
    理  由
非常上訴理由稱：「一、上列受刑人甲○○於附表（指原裁定）
所列日期犯如附表所列之罪，經如附表所列之法院判處如附表所
列之刑期確定在案。經查其所犯上開各罪，均在中華民國九十六
年四月二十四日以前，所犯如附表所列編號１、２、４號之罪，
核與中華民國九十六年罪犯減刑條例第二條第一項第三款規定相
符，依同條例第八條第三項聲請原審法院裁定減刑，而其所犯編
號３罪，雖依同條例第三條規定不予減刑，惟仍應依同條例第十
一條規定定其應執行之刑。上開案件經由檢察官聲請減刑並定應
執行刑，經台灣高等法院於九十六年（漏載民國）十月二十三日
以九十六年度聲減字第四０九七號裁定減刑，並定應執行刑有期
徒刑七年十月，併科罰金新台幣（上訴書漏載新台幣）十一萬五
千元確定。二、按法律上屬於自由裁量之事項，有其外部性界限
及內部性界限，並非概無拘束。依據法律具體規定，法院應在其
範圍選擇為適當之裁判者，為外部性界限；而法院在裁判時，應
考量法律之目的及法律秩序之理念所在者，為其內部性界限。法
院為裁判時，二者均不得有所踰（逾）越（參考貴院八十年台非
字第四七三號判例意旨）。在數罪併罰，有二裁判以上，定其應
執行之刑時，固屬於法院自由裁量之事項，然仍應受前揭外部性
界限及內部性界限之拘束。經查本件受刑人甲○○所犯如附表３
、４罪之併科罰金刑部分，前曾經台灣板橋地方法院以九十年度
重訴字第一一號判決，定應執行新台幣十一萬元（見台灣高等法
院九十六年度聲減字第四０九七號卷第三六頁）確定，乃此次減
刑定執行（刑）為新台幣十一萬五千元，從形式上觀察，雖未
踰（逾）越刑法第五十一條第七款（上訴書誤載為第五款）所定
法律之外部性界限，惟已重於先前所定執行刑之總和，而不利於
受刑人，難謂與法律秩序之理念及法律目的之內部性界限無違，
應屬違背法令。三、案經確定，爰依刑事訴訟法第四百四十一條
、第四百四十三條提起非常上訴，以資糾正」等語。
本院按：定應執行刑之裁定，與實體判決有同等效力；此項裁定
確定後，如發現有違背法令者，自得提起非常上訴。而判決不適
用法則或適用不當者，為違背法令，刑事訴訟法第三百七十八條
定有明文。又法律上屬於自由裁量之事項，有其外部性界限及內
部性界限，並非概無拘束。依據法律之具體規定，法院應在其範
圍內選擇為適當之裁判者，為外部性界限；而法院為裁判時，應
考量法律之目的及法律秩序之理念所在者，為內部性界限。法院
為裁判時，二者均不得有所逾越。在數罪併罰，有二裁判以上，
定其應執行之刑時，固屬於法院自由裁量之事項，但仍應受前揭
外部性界限及內部性界限之拘束。本件原裁定係以被告甲○○於
原裁定附表所列日期犯過失致人於死等四罪，經分別判處如該附
表所列之刑確定在案。檢察官以渠所犯附表編號１、２、４所示
之罪，其犯罪時間均在中華民國九十六年四月二十四日以前，合
於減刑條件，聲請予以減刑，並聲請與附表編號３所列不應減刑
之罪所處之刑，定其應執行之刑，核無不合，因而於減刑後定其
應執行刑為有期徒刑七年十月，併科罰金新台幣（原裁定漏載新
台幣）十一萬五千元，罰金如易服勞役以銀元三百元即新台幣九
百元折算一日。從形式上觀察，原確定裁定關於併科罰金部分所
定應執行之刑，雖未逾越刑法第五十一條第七款所定法律之外部
性界限。然被告所犯如原裁定附表３、４所示二罪之罰金刑部分
，於減刑前曾經台灣板橋地方法院於民國九十年七月十七日以九
十年度重訴字第一一號刑事判決，定其併科罰金部分之應執行刑
為新台幣十一萬元，如易服勞役以銀元三百元即新台幣九百元折
算一日。有該刑事判決影本乙份在卷足憑（見原裁定卷第三五頁
、第三六頁），乃原裁定將該附表編號４所示之罪，依法減其罰
金刑二分之一後，與編號３不應減刑之罪之罰金刑，定其應執行
之罰金刑為新台幣十一萬五千元，如易服勞役以銀元三百元即新
台幣九百元折算一日，反較減刑裁定前所定應執行之罰金刑為重
，實有悖於減刑條例制頒實施之原意，難謂與法律秩序之理念及
法律目的之內部性界限無違，而有判決適用法則不當之違法。案
經確定，原裁定關於定應執行之併科罰金刑部分不利於被告。非
常上訴意旨執以指摘，洵有理由，自應由本院將該部分撤銷，另
行判決如主文第二項所示，以資救濟。至於原裁定關於減刑及定
應執行之有期徒刑部分，非常上訴意旨俱未指摘，自非本院所得
審究，附為指明。
據上論結，應依刑事訴訟法第四百四十七條第一項第一款，中華
民國九十六年罪犯減刑條例第八條第三項、第十一條、第十二條
，刑法第五十三條、修正前刑法第五十一條第七款，判決如主文
。
中    華    民    國  九十七  年    五    月  二十二  日
                      最高法院刑事第八庭
                          審判長法官  林  永  茂
                                法官  吳  昆  仁
                                法官  蘇  振  堂
                                法官  蕭  仰  歸
                                法官  何  菁  莪
      本件正本證明與原本無異
                                      書  記  官
中    華    民    國  九十七  年    五    月  二十八  日
                                                    ｍ


司法院資訊處製作；財團法人民間司法改革基金會備份。
